臺灣桃園地方法院刑事判決　　　　　　　　　　　　　九十年度訴字第二三號
　　公訴人　臺灣桃園地方法院檢察署檢察官
　　被　告　甲○（冒名林偉）
右列被告因偽造文書等案件，經檢察官提起公訴（九十年度偵字第一六四二三號），
本院判決如左：
    主  文
甲○共同行使偽造私文書，足以生損害於公眾及他人，處有期徒刑陸月，如易科罰金
以參佰元折算壹日，扣案之「陳輝銘」名義護照壹本及中華民國普通護照申請書上所
偽造「陳輝銘」之署押計貳枚均沒收。又共同偽造署押，足以生損害於他人，處有期
徒刑貳月，如易科罰金以參佰元折算壹日，在九十年九月二十九日警訊筆錄、自白書
通知書、偵訊筆錄及本院訊問筆錄上所偽造「林偉」名義之署押計柒枚及指印計拾貳
枚均沒收。應執行有期徒刑柒月，如易科罰金以參佰元折算壹日，扣案之「陳輝銘」
名義護照壹本及中華民國普通護照申請書上所偽造「陳輝銘」之署押計貳枚、在九十
年九月二十九日警訊筆錄、自白書通知書、偵訊筆錄及本院訊問筆錄上所偽造「林偉
」名義之署押計柒枚及指印計拾貳枚均沒收。
    事  實
一、甲○係大陸地區人民，為以偷渡之非法方式前往加拿大國境內工作謀生，即於民
    國（下同）八十九年間，在大陸地區福建省境內，以人民幣十萬元之代價（惟尚
    未交付），委由年籍不詳綽號「完達」、「陳建仁」等成年人先行安排其前往越
    南國境內，再轉往泰國境內等候，並與「完達」、「陳建仁」等人基於未經許可
    入國、行使偽造私文書、侵占遺失物、變造國民身分證以供申請護照、使公務員
    登載不實及偽造署押之犯意聯絡，由甲○於九十年八月間，在泰國境內交付其個
    人照片予「完達」，再由「完達」於同年九月初，在我國境內某不詳地點，以將
    甲○上開照片換貼在陳輝銘所有前於九十年九月初，在高雄縣大寮鄉境內所遺失
    身分證乙紙之照片欄上，而侵占上開身分證乙紙，並加以變造之，足以生損害於
    戶政機關對身分證管理之正確性及陳輝銘本人；後再由「完達」偽造「陳輝銘」
    名義之署押乙枚及「陳輝銘」名義之中華民國普通護照申請書私文書乙份後，將
    上開變造之「陳輝銘」身分證乙紙及偽造「陳輝銘」名義之中華民國普通護照申
    請書私文書乙份交由不知情之康福旅行社職員陳瑞驊收受，以為行使，再由陳瑞
    驊於九十年九月初，行使上開變造「陳輝銘」名義之身分證乙紙，以供向我國外
    交部領事事務局申請「陳輝銘」名義之普通護照乙本，致我國外交部領事事務局
    承辦之公務員，將上開不實事項登載於其職務上所掌之公文書上，而於同年月十
    日核發「陳輝銘」名義之中華民國護照乙本予「完達」收受，再由「完達」在上
    開「陳輝銘」名義之中華民國護照上偽造「陳輝銘」名義之署押乙枚，均足以生
    損害於外交部領事事務局對護照管理之正確性、戶政機關對身分證管理之正確性
    及陳輝銘本人；後「完達」即於九十年九月二十九日凌晨二時許，安排甲○自泰
    國搭乘漁船，以偷渡之方式，未經許可自我國北部地區某處海岸進入我國境內，
    並由「陳建仁」先行在上開偷渡地點附近等候甲○上岸後載往我國桃園縣中正國
    際機場內等候搭機前往加拿大國，並要求甲○在遭我國警方查獲時，須冒稱其係
    大陸地區廣西省「林偉」乙人，再將上開變造「陳輝銘」名義之身分證乙紙、上
    開「陳輝銘」名義之中華民國護照乙本及於同日十四時十分，搭乘中華航空ＣＩ
    ─０３２號班機前往加拿大國之機票及登機證各乙紙均交予甲○收受，以備登機
    時使用。嗣於同日十四時二十五分許，甲○在我國中正國際機場內持上開變造「
    陳輝銘」名義之身分證乙紙、上開「陳輝銘」名義之中華民國護照乙本及上開機
    票及登機證各乙紙，以為行使，足以生損害於外交部領事事務局對護照管理之正
    確性及陳輝銘本人，欲搭乘上開中華航空ＣＩ─０３２號班機時，在第一航廈出
    境查驗台遭我國證照查驗隊隊員陳正信當場查覺有異，而逮捕甲○本人，始循線
    查悉甲○上開犯行。詎甲○於上開時地遭警逮捕後，為脫免上開罪責，即另行基
    於偽造署押之接續犯意聯絡，於警員、檢察官及本院法官訊問時，均自稱係大陸
    地區廣西省「林偉」其人，而先後在警訊筆錄、自白書、通知書、偵訊筆錄及本
    院法官訊問筆錄上偽造「林偉」名義之署押計七枚（起訴書誤載為六枚）及指印
    計十二枚（起訴書誤載為九枚），足以生損害於林偉本人。後於九十年十月十六
    日偵查庭中，甲○始先行主動向檢察官陳述其上開偽造「林偉」名義之署押及指
    印部分犯行，並於事後接受本院之審理。
二、案經甲○自首上開偽造「林偉」署押部分犯行及內政部警政署航空警察局報請臺
    灣桃園地方法院檢察署檢察官偵查起訴。
    理  由
一、右揭事實業據被告甲○迭次於警、偵訊中及本院審理時坦承不諱，核與被害人陳
    輝銘於警訊中指述之情節相符，復有上開中華民國普通護照申請書影本乙份、九
    十年九月二十九日警訊筆錄、自白書、通知書、偵訊筆錄及本院訊問筆錄各乙份
    、扣案之上開變造「陳輝銘」名義之身分證乙紙、上開「陳輝銘」名義之中華民
    國護照乙本、上開機票及登機證各乙紙，在卷可稽，足堪認定。被告犯行已臻明
    確，應予依法論科。
二、核被告所為，係犯入出國及移民法第五十四條之未經許可入國罪、護照條例第二
    十三條第二項、第一項之行使變造國民身分證以供申請護照，足以生損害於公眾
    及他人罪、刑法第二百十六條、第二百十條之行使偽造私文書罪、第二百十六條
    、第二百十二條之行使變造身分證罪（即被告交付上開變造「陳輝銘」名義之身
    分證予陳瑞驊之部分犯行）、第二百十六條、第二百十四條之行使使公務員登載
    不實文書罪（起訴書僅誤載刑法第二百十四條之使公務員登載不實罪之條文）、
    第二百十七條第一項之偽造署押罪及第三百三十七條之侵占遺失物罪（起訴書漏
    載刑法第二百十六條、第二百十二條之行使變造身分證罪之條文）。公訴人雖漏
    未起訴被告所犯上開侵占被害人陳輝銘所遺失上開身分證罪之犯罪事實，惟因被
    告此部分犯行與公訴人原起訴被告上開變造身分證罪之部分犯行間，有牽連犯之
    裁判上一罪關係，依刑事訴訟法第二百六十七條之規定，應併為公訴人原起訴部
    分之效力所及，本院自得併予審理，合先敘明。被告在上開「陳輝銘」名義之中
    華民國普通護照申請書私文書上偽造「陳輝銘」名義署押乙枚之行為，為其偽造
    上開私文書之部分行為所吸收；被告偽造上開私文書之低度行為，復為其持以行
    使上開偽造私文書之高度行為所吸收；被告變造上開「陳輝銘」名義身分證乙紙
    之低度行為，為其持以行使上開變造身分證之高度行為所吸收；被告使公務員登
    載上開不實「陳輝銘」名義護照之低度行為，為其持以行使上開「陳輝銘」名義
    護照之高度行為所吸收，均不另論擬。被告先後於九十年九月二十九日警訊、偵
    訊
    及本院法官訊問時，偽造「林偉」名義之署押計七枚及指印計十二枚之行為，有
    遂行單一犯罪之各別動作之接續關係，應論以偽造署押乙罪。被告利用不知情之
    陳瑞驊出面行使上開變造「陳輝銘」名義之國民身分證乙紙，以供申請取得上開
    「陳輝銘」名義之護照乙本及行使上開偽造「陳輝銘」名義之中華民國普通護照
    申請書私文書等犯行，均為間接正犯。被告所犯上開未經許可入國罪、行使偽造
    私文書罪、行使變造身分證罪、行使使公務員登載不實文書罪、行使變造國民身
    分證以供申請護照，足以生損害於公眾及他人罪及偽造署押罪（即在上開護照上
    偽造「陳輝銘」署押乙枚部分）間，均有方法、結果之牽連關係，為牽連犯（起
    訴書誤載為想像競合犯關係，容有誤會），應依刑法第五十五條之規定，從一重
    之行使偽造私文書罪處斷。被告就所犯上開各罪與「完達」、「陳建仁」等人間
    ，均有犯意聯絡及行為分擔，均為共同正犯。被告所犯上開行使偽造私文書罪與
    偽造署押罪（即冒稱「林偉」部分）間，其犯意各別，要件不同，應予分論併罰
    。又被告於偽造上開「林偉」署押及指印之部分犯行後，有偵辦犯罪職務之公務
    員發覺前，主動先行於於九十年十月十六日偵查庭中，向檢察官陳述其上開偽造
    「林偉」名義之署押及指印部分犯行，應已符合刑法第六十二條前段規定「自首
    」之要件，且被告復於事後接受本院之審理，應依同條前段之規定，就被告此部
    分偽造署押之犯罪減輕其刑。爰審酌被告明知其非「陳輝銘」、「林偉」其人，
    竟為以偷渡方式前往加拿大國境內工作，即由「完達」、「陳建仁」等人先後安
    排其前往越南國、泰國境內等候，並與「完達」、「陳建仁」等人基於未經許可
    入國、行使偽造私文書、侵占遺失物、變造國民身分證以供申請護照、使公務員
    登載不實及偽造署押之犯意聯絡，先後於右揭時地變造、侵占上開陳輝銘所遺失
    之身分證乙紙，再偽造上開「陳輝銘」名義之中華民國普通護照申請書私文書乙
    紙，並利用不知情之陳瑞驊持向我國外交部領事事務局承辦人員申請取得上開「
    陳輝銘」名義之護照乙本，以為行使，後於右揭時地以偷渡方式未經許可進入我
    國境內後，即持用上開變造「陳輝銘」名義之身分證乙紙、上開「陳輝銘」名義
    之護照乙本等物欲搭機轉往加拿大國境內，而遭我國證照查驗隊隊員當場查獲上
    情，復於遭查獲初始，另行冒稱其係「林偉」其人，而先後偽造「林偉」署押計
    七枚及印文計十二枚，不僅嚴重破壞我國對入出國、身分證、護照管理、刑事案
    件偵查之安全性、正確性，亦損及被害人陳輝銘、「林偉」等人之權益及被告犯
    罪後之態度等一切情狀，量處如主文所示之刑，定其應執行之刑，並均諭知易科
    罰金之折算標準，以資儆懲。
三、扣案之上開「陳輝銘」名義之護照乙本，為被告所有供犯罪所用之物，業據被告
    供承在卷，應依刑法第三十八條第一項第二款之規定，宣告沒收之（至於上開護
    照內所偽造「陳輝銘」之署押乙枚，因已包含在上開護照之內，無另行諭知沒收
    之必要，附此敘明）；另扣案之上開中華民國普通護照申請書上所偽造「陳輝銘
    」之署押計二枚、在九十年九月二十九日警訊筆錄、自白書、通知書、偵訊筆錄
    及本院訊問筆錄上所偽造「林偉」名義之署押計七枚及指印計十二枚，分別為共
    同正犯「完達」及被告所偽造者，業據本院認定如上，應依刑法第二百十九條之
    規定，均宣告沒收之。
據上論斷，應依刑事訴訟法第二百九十九條第一項前段，入出國及移民法第五十四條
、護照條例第二十三條第一項、第二項，刑法第十一條前段、第二十八條、第二百十
條、第二百十二條、第二百十四條、第二百十六條、第三百三十七條、第五十五條、
第五十一條第五款、第四十一條第一項前段、第二項、第六十二條前段、第二百十九
條、第三十八條第一項第二款，罰金罰鍰提高標準條例第一條前段、第二條，判決如
主文。本案經檢察官許曉薇到庭執行職務。
中      華      民      國     九十一     年     一     月     八     日
                          臺灣桃園地方法院刑事第四庭
                              法  官  林 晏 鵬
右正本證明與原本無異。
如不服本判決，應於判決送達後十日內向本院提出上訴狀( 應附繕本 )，上訴於
臺灣高等法院。
                              書記官  張 雅 慧
中        華        民        國   九十一   年   一   月    十一    日
附錄法條：入出國及移民法第五十四條、護照條例第二十三條、刑法第二百十條、第
二百十二條、第二百十四條、第二百十六條、第三百三十七條
入出國及移民法第五十四條
未經許可入出國或受禁止出國處分而出國者，處三年以下有期徒刑、拘役或科或併科
新台幣九萬元以下罰金。
護照條例第二十三條
偽造、變造國民身份證以供申請護照，足以生損害於公眾或他人者，處五年以下有期
徒刑、拘役或併科新臺幣五十萬元以下之罰金。
行使前項文書者，亦同。
將國民身份證交付他人或謊報遺失，以供冒名申請護照者，處五年以下有期徒刑、拘
役或科或併科新臺幣十萬元已下之罰金。
前項冒用名義者，亦同。
受託申請護照，明知第一項至第四項事實或偽造、變造或冒用之照片，仍代申請者，
處五年以下有期徒刑、拘役或科或併科新臺幣十萬元以下之罰金。
刑法第二百十條
偽造、變造私文書，足以生損害於公眾或他人者，處五年以下有期徒刑。
刑法第二百十二條
偽造、變造護照、旅券、免許證、特許證及關於品行、能力、服務或其他相類之證書
、介紹書，足以生損害於公眾或他人者，處一年以下有期徒刑，拘役或三百元以下罰
金。
刑法第二百十四條
明知為不實之事項，而使公務員登載於職務上所掌之公文書，足以生損害於公眾或他
人者，處三年以下有期徒刑、拘役或五百元以下罰金。
刑法第二百十六條
行使第二百十條至第二百十五條之文書者，依偽造、變造文書或登載不實事項或使登
載不實事項之規定處斷。
刑法第三百三十七條
意圖為自己或第三人不法之所有，而侵占遺失物、漂流物或其他離本人所持有之物者
，處五百元以下罰金。
